【裁判字號】    98,交聲,3601
【裁判日期】    981225
【裁判案由】    交管條例聲異
【裁判全文】
臺灣板橋地方法院交通事件裁定        98年度交聲字第3601號
原處分機關  交通部公路總局臺北區監理所蘆洲監理站
異  議  人
即受處分人  甲○○
上列異議人即受處分人因違反道路交通管理處罰條例案件，對於
交通部公路總局臺北區監理所蘆洲監理站於民國98年9 月10日所
為之北監蘆字第裁46-C00000000號裁決處分，聲明異議，本院裁
定如下：
    主  文
原處分撤銷。
甲○○駕駛機器腳踏車，不在規定車道行駛，處罰鍰新臺幣陸佰
元，並記違規點數壹點。
    理  由
一、原處分意旨略以：異議人即受處分人甲○○於民國98年1 月
    21日10時26分許，騎乘車牌號碼CJQ-639 號重型機車，在臺
    北縣新莊市○○路29號前之快車道，因有「機車行駛禁行機
    車道」之違規，為臺北縣政府警察局新莊分局頭前派出所警
    員當場攔停舉發。嗣原處分機關乃依道路交通管理處罰條例
    第45條第13款、第63條第1 項第1 款（裁決書漏載第1 款）
    規定，裁處受處分人罰鍰新臺幣1 千8 百元，並記違規點數
    1 點。
二、聲明異議意旨略以：伊之機車因為車多而越過雙白線停等紅
    燈，並非想要左轉，申訴函覆謂伊行駛禁行機車道，「等待
    左轉」，與事實不符；且當時舉發員警開單，口出惡言、態
    度傲慢，讓人覺得很不舒服。又縱認伊違規屬實，應受處罰
    ，也不該罰伊新臺幣1 千8 百元。為此不服，爰依法聲明異
    議，請求撤銷原處分云云。
三、按汽車駕駛人，爭道行駛而有機器腳踏車，不在規定車道行
    駛者，處新臺幣6 百元以上1 千8 百元以下罰鍰；又汽車駕
    駛人有第45條情形者，除依原條款處罰鍰外，並記違規點數
    1 點。道路交通管理處罰條例第45條第13款、第63條第1 項
    第1 款分別定有明文。
四、經查：
(一)、異議人即受處分人甲○○於上開時、地，騎乘車牌號碼CJQ-
    639 號重型機車，因有「機車行駛禁行機車道」之違規，經
    臺北縣政府警察局新莊分局頭前派出所員警當場攔停掣單舉
    發之事實，有臺北縣政府警察局北縣警交大字第C00000000
    號舉發違反道路交通管理事件通知單1 紙附卷可稽，且證人
    即本件掣單員警施博駿於本院調查時亦具結證稱：本件舉發
    通知單是伊簽發的，當天的勤務重點是要舉發機車行駛禁行
    機車道，伊現在忘了當時的舉發情形，但伊不可能看錯，不
    可能會去冤枉異議人等語明確（參見本院98年11月18日訊問
    筆錄第3 頁）。再參以證人施博駿於本院調查時陳報之違規
    路段照片，該路段地面確實繪有禁行機車字樣，而異議人嗣
    後對此亦表示不再爭執，有臺灣板橋地方法院辦理刑事案件
    電話紀錄查詢表1 紙在卷可考，是本件異議人於上開時、地
    ，有機車行駛禁行機車道之違規事實，應堪認定。至異議人
    指摘舉發員警舉發過程態度惡劣等情，縱令屬實，要係警察
    機關應就警員執勤態度及技巧予以檢討改進之事由，無礙於
    本件違規事實之認定，亦無從解免異議人之違規責任，是異
    議人上開所辯，殊無可採。
(二)、按行為人有違反道路交通管理處罰條例之情形者，應填製舉
    發違反道路交通管理事件通知單，並於被通知人欄予以勾記
    ，其係當場舉發者，應填記駕駛人或行為人姓名、性別、出
    生年月日、地址、身分證統一編號及車主姓名、地址、車牌
    號碼、車輛種類。被查獲之駕駛人或行為人為受處分人時，
    應於填記通知單後將通知聯交付該駕駛人或行為人簽名或蓋
    章收受之；拒絕簽章者，仍應將通知聯交付該駕駛人或行為
    人收受，並記明其事由及交付之時間；拒絕收受者，應告知
    其應到案時間及處所，並記明事由與告知事項，視為已收受
    ，違反道路交通管理事件統一裁罰基準及處理細則第11條第
    1 項第1 款定有明文。觀諸卷附之舉發通知單，該通知單之
    收受通知聯者簽章欄記載「拒簽收」，而其左上角雖載明「
    已告知違規事實、違規法條、違規時間、應到案日期、違規
    地點」，惟關於舉發員警是否有告知「應到案處所」，該通
    知單上未見記載；而證人即本件掣單員警施博駿於本院調查
    時具結證稱：「應到案處所」可能是伊漏掉了，所以有可能
    伊未告訴異議人「應到案處所」等語（參見本院98年11月18
    日訊問筆錄），則證人即本件掣單員警施博駿於開單時是否
    確已清楚明確告知異議人本案應到案處所（蘆洲監理站），
    本院認仍有合理之懷疑，基於事證有疑應利於受處分人之原
    則，應認本件實質之告知程序存有瑕疵，故不得逕依前開規
    定視為已將舉發通知單交付異議人收受。此外，本院復查無
    其他事證足認原舉發單位或原處分機關曾另行將上開舉發通
    知單送達異議人，其舉發之送達程序既難謂適法，自不得將
    異議人因此遲誤到案期間之不利益結果遽由異議人承受。
五、綜上，異議人於前揭時、地，有「機器腳踏車，不在規定車
    道行駛」之違規行為，事證已臻明確，應堪認定，然原處分
    機關竟認異議人逾越應到案期限60日以上，遽依違反道路交
    通管理事件統一裁罰基準表之規定，就異議人之違規行為裁
    處最高額罰鍰新臺幣1 千8 百元，顯有不當。從而，本件異
    議人之異議雖無理由，然原處分既有上開可議之處，自應由
    本院將原處分撤銷，另裁定如主文第2 項所示。
據上論斷，應依道路交通案件處理辦法第20條，裁定如主文。
中    華    民    國    98    年    12    月    25    日
                       交通法庭  法  官  陳正偉
上列正本證明與原本無異。
如不服本裁定，應於裁定送達後五日內敘明抗告理由，向本院提
出抗告狀。
                                 書記官  江文彬
中    華    民    國    98    年    12    月    25    日

司法院資訊處製作；財團法人民間司法改革基金會備份。
